臺灣高等法院刑事判決
110年度上訴字第1881號
上  訴  人  
即  被  告  林文龍





選任辯護人  王聖傑律師
            黃昱傑律師
上列上訴人因違反毒品危害防制條例案件，不服臺灣桃園地方法
院109年度訴字第1015號，中華民國110年4月6日第一審判決（起
訴案號：臺灣桃園地方檢察署109年度偵字第22405、24725號）
，提起上訴，本院判決如下：
    主  文
原判決關於附表一編號㈣至㈥所示罪刑及定執行刑部分撤銷。
林文龍犯附表一編號㈣至㈥所示之罪，各處附表一左列編號「主文
」欄所示之刑。
其他（附表一編號㈠至㈢罪刑及附表一沒收部分）上訴駁回。
上開附表一編號㈣、㈤撤銷改判及附表一編號㈠至㈢上訴駁回部分所
處之刑，應執行有期徒刑肆年陸月。
    事  實
一、林文龍明知海洛因、甲基安非他命分屬毒品危害防制條例第
    2條第2項第1、2款列管之第一、二級毒品，依法不得販賣，
    竟為下列犯行：
  ㈠分別基於販賣第二級毒品之犯意，於附表一編號㈠至㈤「交易
    時間」欄所示之時間，在各編號「交易地點」欄所示之地點
    ，以各編號「交易毒品及價格」欄所示之毒品及金錢，各販
    賣第二級毒品甲基安非他命予羅少澧（2次）、李駿盛（3次
    ）。
  ㈡於附表一編號㈥「交易時間」欄所示時間前不久，接獲鄭文昌
    來電，欲向其購買第一級毒品海洛因供己施用，適林文龍身
    上並無毒品，正前往真實姓名、年籍不詳，綽號「風哥」之
    男子住處向「風哥」購買海洛因，因而知悉「風哥」有毒品
    可供出售，林文龍遂基於幫助施用第一級毒品之犯意，與鄭
    文昌相約於上開時間，至「風哥」位於附表一編號㈥「交易
    地點」欄所示之住處，讓鄭文昌當面向「風哥」購得海洛因
    1包，並當場給付價金新臺幣（下同）2,000元予「風哥」而
    幫助鄭文昌取得供己施用之海洛因。
二、嗣為警於民國109年7月21日晚上11時45分許，在林文龍位於
    桃園市○○區○○○街00巷00號之居所執行搜索，並扣得附表二
    編號㈠至㈤所示之物，始循線查獲上情。
三、案經新北市政府警察局中和分局報告臺灣桃園地方檢察署檢
    察官偵查起訴。
    理  由
一、證據能力：
    本件認定事實所引用之卷證資料（包含傳聞證述、扣案物證
　　及通訊監察譯文等書證，詳下述及者），非傳聞之物、書證
    部分，並無證據證明係公務員違背法定程序所取得，與本案
    亦有自然之關連性，傳聞證述及書面部分，公訴人、被告林
    文龍及其辯護人於準備程序迄至本案言詞辯論終結，均不爭
    執該等卷證之證據能力，亦未曾提出關於證據能力之聲明異
    議，本院認本案無涉非法取供或有何不當偵查手法，引為證
    據為適當，是依刑事訴訟法第158條之4之反面解釋、第159
    條之5之規定，下述認定事實所引用之證據方法均有證據能
    力，合先敘明。
二、認定事實：
  ㈠事實欄一、㈠即附表一編號㈠至㈤販賣第二級毒品部分：
　　此部分各犯罪事實，業據被告於偵查中、原審及本院準備程
    序暨審理時均坦承不諱（見偵22405卷【下稱偵卷】第194、
    196、197、256頁、聲羈392卷第36頁【含編號㈣】、原審卷
    一第76頁、卷二第241頁、本院卷第166、232頁筆錄），核
    與證人羅少澧、李駿盛於警詢及偵訊時之證述內容相符（見
    偵卷第85、172至173、119至120、180至181頁筆錄），並有
    編號㈠至㈣之通訊監察譯文（依據雙方通話時間，起訴書就編
    號㈢之年份顯有誤載，應予更正如下）、編號㈤之被告手機即
    時定位紀錄、搜索票、搜索扣押筆錄、扣押物品目錄表、指
    認犯罪嫌疑人紀錄表在卷可查，且有附表二編號㈠至㈤所示之
    物扣案為憑；又被告於警詢時自承：我販賣毒品給羅少澧、
    李駿盛的獲利不到3,000元（見偵卷第17頁筆錄），於本院
    審理中亦坦認賣2,000元賺500元、賣1,000元賺2、3百元左
    右（見本院卷第229頁筆錄），足見被告主觀上確有販毒牟
    利之意圖及獲利之客觀事實，是應認被告前揭任意性自白確
    與事實相符，堪以採信為真，其他否認之辯解，並非實情。
　㈡事實欄一、㈡即附表一編號㈥幫助施用第一級毒品部分：
　⒈檢察官就此部分雖認被告係涉犯販賣第一級毒品之罪嫌，然
    訊據被告否認販賣海洛因予鄭文昌，辯稱：鄭文昌於案發當
    日打電話給我，要購買海洛因，但我身上沒有毒品，而且我
    剛好要去找「風哥」買海洛因，所以就要鄭文昌到「風哥」
    住處來找我，讓鄭文昌直接向「風哥」買海洛因，我都沒有
    介入，也沒有獲得任何好處等語。　
　⒉按以營利之意圖交付毒品，而收取對價之行為，觸犯販賣毒
    品罪；若非基於營利之意圖，而以原價或低於原價有償轉讓
    毒品與他人，僅得以轉讓毒品罪論處；若行為人並無營利之
    意圖，僅係基於幫助施用毒品者購得毒品供己施用之目的，
    親自代向上游購得毒品後再轉交對方，或介紹對方逕向上游
    購得毒品，因行為人主觀上用意僅為便利、助益施用毒品者
    取得毒品自用，並與之有此意思聯絡，非受上游毒販之委託
    ，或與上游同有販賣毒品營利之意圖，而代上游毒販與下游
    買受者聯繫、接洽購毒事宜，甚至直接參與毒品交易，自不
    應對該行為人論以共同或幫助販賣毒品罪，而僅能論以幫助
    施用毒品罪；換言之，參與中間聯繫事宜之行為人，究係基
    於幫助買方抑或幫助賣方甚至與賣方共同販賣之意思聯絡而
    為，乃異其罪刑評價之關鍵，幫助販賣毒品與幫助施用毒品
    之辨，主要在於行為人主觀上究係為販售者之販賣行為抑或
    買受人之買受行為施以助力。而認定行為人是否有營利之意
    圖或與何方有一致之意思聯絡，當可審酌供需者間接洽之情
    形、該交易如何起始、商議、達成合意，並衡量勞費及風險
    之承擔等客觀情狀，以為判斷之依據（最高法院108年度台
    上字第980號、106年度台上字第464、97號、105年度台上字
    第1282號判決意旨參照）。
  ⒊經查，證人鄭文昌於原審審理時證稱：當天我原本要跟被告
    購買海洛因，但是被告帶我去他朋友那裡買，交易地點是在
    文中路那裡，他的朋友好像是叫「風哥」的，我用2,000元
    購買海洛因，海洛因是「風哥」放在桌上，叫我自己去拿的
    ，當時有幾個人在場等語（見原審卷二第73至83頁筆錄），
    已提及當時購毒地點尚有多人在場；比對卷附通訊監察錄音
    光碟之勘驗筆錄（見原審卷二第218頁以下），被告（甲）
    先叫鄭文昌（乙）到文中路一段345巷，鄭文昌告知2分鐘後
    到，當鄭文昌不知道確切地點時，被告在電話中進一步指引
    ，重要對話節錄如下：
　　林：上坡上來，你有沒有看到我右手邊，我車子停在右手
　　    邊？斜坡，你停到那邊去就好了。（丁亦有說話，惟無
　　    法清楚辨識所述為何）...
    鄭：我現在上來斜坡...
　　林：你上來在哪裡？上來？上來但沒看到你啊。...
　　鄭：二段46巷這裡。
    林：二段46巷？
    丙：一段345巷，怎麼會...
    丁：就在巷子裡面啦。
    鄭：你是說要開到巷子裡面喔？
    林：巷子裡面就是，一條小條路，插入
　　鄭：對啊，對啊。
    林：對對對。
    鄭：要開到小巷子裡面喔？不然你叫我走斜坡這裡？（丁亦
　　　　有說話，惟無法清楚辨識所述為何）
    林：斜坡也可以，斜坡因為我車停在那。
    丙：現在有一台摩托車騎過去了啦。
    鄭：沒有啦，我現在…沒轉進去耶。
    林：你有看到一台、你有看到一台摩托車騎過去嗎？剛剛？
    丁：在那邊啦。...
　　林：你是已經爬上去了，是不是啦？
    鄭：對，我已經爬上來了啊。
    林：別爬上去、別爬上去，你開下來。
    丙：紅綠燈那裡...（略）
  ⒋由上開對話可知，被告顯然是停車後，在一個定點指引開車
    的鄭文昌將車開往哪裡停？過程中，有丙、丁等第三人在場
    協助被告指引正確地點，確實符合鄭文昌所述當天是去被告
    朋友那裡買毒品，而被告亦供稱丙就是「風哥」，當時其在
    「風哥」家，佐以卷附被告與鄭文昌所駕車輛當日先後前往
    文中路一段345巷110弄36號處之車行紀錄（見偵卷第115頁
    ），被告於7時17分許經過監視器，鄭文昌於7時40分許經過
    監視器，可見被告於本院審理中所述先到「風哥」家買好海
    洛因了，鄭文昌才來等語（見本院卷第230、231頁筆錄），
    確有所憑，亦符合被告初始於警詢之所辯（見偵卷第15頁筆
    錄）；再參酌當日在場之人即證人許漢鑫於原審審理時亦證
    稱：我在6月間的某日，有與被告一起到「風哥」位於文中
    路的家中，「風哥」說等一下會有認識的朋友要來，後來到
    場的是鄭文昌，鄭文昌去找「風哥」買海洛因，「風哥」將
    毒品放在桌上給鄭文昌，鄭文昌拿多少錢買毒品，我不確定
    等語（見原審卷二第87至90頁筆錄），可知案發當時鄭文昌
    所購買之毒品，並非直接向被告購得，而係由被告通知鄭文
    昌前往「風哥」位於文中路之家中，由「風哥」直接賣給鄭
    文昌，並無足夠證據認定被告經手該次交易，被告辯稱案發
    當日鄭文昌並非向其購毒，是鄭文昌來了之後才直接向「風
    哥」購買海洛因等節，實有明確佐證。
　⒌雖檢察官以證人鄭文昌於偵訊時證稱：當天被告跟我約在文
    中路那邊交易毒品，我拿現金2,000元跟被告買海洛因1包，
    我是直接跟被告購買毒品，沒有請被告代為購買或合資購買
    等語（見偵卷第186頁筆錄），與其原審證述之上開內容有
    所出入，認鄭文昌之原審證詞並不可信；然而，鄭文昌上開
    偵訊證詞，對於上開監聽電話所呈現現場尚有諸多其他人、
    被告透過他人協助後才能順利引導鄭文昌抵達交易地點等節
    ，均隻字未提，僅簡單證稱其係向被告購買毒品，顯未將交
    易過程及細節完整交代，況鄭文昌所稱其並未請被告代購、
    或與被告合資購買毒品，與被告所稱鄭文昌直接向「風哥」
    購買毒品，並未互相矛盾，鄭文昌確可能於偵查中因為記憶
    疏漏等原因而未能回憶起交易當日確有其他人在場，而於原
    審審理中因檢辯雙方之提問方證述完整經過如上，鄭文昌之
    原審證詞應較為可信，且檢察官終究未提出買家證詞以外之
    補強證據，無法充分證明被告所辯不實、排除當日確有他人
    在場並與鄭文昌直接進行毒品交易之可能性，是依據現有事
    證，基於「事證有疑，利歸被告」之證據法則，雖本案查無
    「風哥」之人別等相關線索，但仍應認定被告直接販賣海洛
    因給鄭文昌之積極證據不足，且「風哥」確有其人。
　⒍是以，衡諸前揭事證，被告與鄭文昌通話時並未特別提及毒
    品交易內容，但被告顯然知悉鄭文昌之來意，於被告自行前
    往「風哥」住處向「風哥」購得海洛因後，被告手上已有海
    洛因，原可直接離開並與鄭文昌相約鄭文昌較熟悉之地點進
    行毒品交易，並賺得價差利潤，尚無必要大費周章指引鄭文
    昌前來較為陌生之「風哥」住處，可見被告辯稱自己手上沒
    有毒品，所以來向「風哥」購買海洛因，也讓鄭文昌來「風
    哥」這邊自己向「風哥」購買海洛因等詞，尚稱合理，且符
    合現有卷證，則被告顯然是為了幫鄭文昌購得其施用所需之
    海洛因，方於鄭文昌打電話給被告，想要向被告購買毒品後
    ，為前述聯繫並指引地點之相關通話，並無任何證據顯示被
    告係基於「風哥」之指示、託付或為了「風哥」販毒之利益
    甚至被告自己居間交易之任何好處而介紹鄭文昌向「風哥」
    購買海洛因，鄭文昌到場後，被告並未涉入毒品交易之議價
    、毒品交付或收取價金之過程，亦查無先前3人互動或曾為
    毒品交易而有一定模式，或「風哥」與鄭文昌間有何通聯之
    事證，檢察官對此又別無其他積極舉證，被告指引鄭文昌自
    己過來向「風哥」購買毒品，實與被告代替鄭文昌向「風哥
    」購買毒品或與鄭文昌合資向「風哥」購買毒品之常見情況
    相同，均係在被告主觀上並無營利意圖之前提下，僅為便利
    、助益施用毒品者即鄭文昌取得毒品自用之意思下而為，是
    依據⒉之說明，被告所為應僅該當幫助施用第一級毒品罪，
    而非共同或幫助販賣第一級毒品罪。
  ㈢綜上，本案事證明確，被告有上揭事實欄所示之各該犯行，
    應堪認定，自應各依法論科。
三、論罪及刑之減輕：
  ㈠查被告就附表一編號㈠至㈣之行為後，毒品危害防制條例第4條
    及第17條第2項於109年1月15日經總統華總一義字第1090000
    4091號令修正公布，並自公布後6個月即109年7月15日施行
    ：
  ⒈按修正前毒品危害防制條例第4條第2項規定：「製造、運輸
    、販賣第二級毒品者，處無期徒刑或7年以上有期徒刑，得
    併科新臺幣1千萬元以下罰金。」修正後規定：「製造、運
    輸、販賣第二級毒品者，處無期徒刑或10年以上有期徒刑，
    得併科新臺幣1千5百萬元以下罰金。」修正後之刑度並未較
    有利於被告，依刑法第2條第1項前段規定，應適用行為時即
    修正前之毒品危害防制條例第4條第2項。
  ⒉修正前毒品危害防制條例第17條第2項規定：「犯第4條至第8
    條之罪於偵查及審判中均自白者，減輕其刑。」修正後之規
    定為：「犯第4條至第8條之罪於偵查及『歷次』審判中均自白
    者，減輕其刑。」此項修正影響被告得否減輕其刑，修正前
    之規定並不以被告於歷次審判中均自白為必要，修正後則需
    偵查及「歷次」審判中均自白始得減輕其刑，修正後之規定
    並未較有利於被告，依刑法第2條第1項前段規定，應適用行
    為時即修正前之規定。
　㈡核被告就事實欄一、㈠即附表一編號㈠至㈣所為，均係犯修正前
    毒品危害防制條例第4條第2項之販賣第二級毒品罪；附表一
    編號㈤所為，係犯現行毒品危害防制條例第4條第2項之販賣
    第二級毒品罪；就事實欄一、㈡即附表一編號㈥所為，係犯刑
    法第30條第1項前段、毒品危害防制條例第10條第1項之幫助
    施用第一級毒品罪。其販賣前持有第二級毒品甲基安非他命
    之低度行為，應為其販賣之高度行為所吸收，不另論罪。
　㈢檢察官就附表一編號㈥部分，認被告涉犯販賣第一級毒品罪嫌
    ，此部分積極證據不足，已如前述，被告所為應該當幫助施
    用第一級毒品罪，因起訴之基本事實相同，且本院審理中已
    告知罪名供檢、辯雙方辯論，爰依法變更起訴法條如上。
　㈣被告所犯上開6罪，犯意各別，行為或罪名不同，應予分論併
    罰。
  ㈤刑之減輕：
　⒈偵審自白減輕：
　①按犯第4條至第8條之罪於偵查及審判中均自白者，減輕其刑
    ，修正前毒品危害防制條例第17條第2項定有明文。旨在鼓
    勵被告自白，俾使此等類型案件早日確定，並開啟被告自新
    之路等。又所謂自白，乃對自己之犯罪事實全部或主要部分
    為肯定供述之意；且自白既係被告於刑事訴追機關發覺其犯
    行後，自動供出不利於己之犯罪事實。故不論該被告之自白
    ，係出於自動或被動、簡單或詳細、一次或多次，均屬之。
    被告縱曾於偵查或審判中否認犯罪，然僅須於偵查及審判中
    各有一次自白，即符合此項減輕其刑規定，不以始終承認犯
    行為必要；所謂偵查階段之自白，包括被告在偵查輔助機關
    及檢察官聲請法院羈押訊問時之自白在內，而審判階段之自
    白，則以案件起訴繫屬後在事實審法院任一審級之一次自白
    ，即屬當之（最高法院99年度台上字第5731、4874號、105
    年度台上字第898號等判決意旨參照；此均為毒品危害防制
    條例第17條第2項修正前之一致見解）。
　②查被告前於偵查中之原審法院109年7月23日羈押訊問時，曾
    就附表一編號㈠至㈣之犯行，自白坦認「全部都是我賣的，沒
    有一起出錢去拿的情況」（見聲羈392卷第36頁筆錄），則
    依據前揭說明，被告就該4次犯行，均曾於偵查中自白犯罪
    ，是雖被告另於警詢或偵訊中對編號㈣之犯行有所否認，連
    同其於原審及本院審理中對該4次犯行均自白犯罪，已然符
    合該4次犯行均有偵、審自白減刑規定之適用，是均依修正
    前毒品危害防制條例第17條第2項之規定各減輕其刑。
　③附表一編號㈤之犯行，應適用毒品危害防制條例第17條第2項
    之規定，亦即被告應於偵查及歷次審判中均自白，而被告就
    此犯行，確已於偵查中及原審、本院審理中一致自白犯罪，
    同應依該條項之規定減輕其刑。
　⒉供出毒品來源因而查獲：
　①按毒品危害防制條例第17條第1項規定：「犯第4條至第8條、
    第10條或第11條之罪，供出毒品來源，因而查獲其他正犯或
    共犯者，減輕或免除其刑。」所稱「供出毒品來源，因而查
    獲其他正犯或共犯者」，係指犯罪行為人供出毒品來源的對
    向性正犯，或與其具有共同正犯、共犯（教唆犯、幫助犯）
    關係的毒品由來之人的相關資料，使調查或偵查犯罪的公務
    員得據以對之發動調查或偵查程序，並因此而確實查獲其人
    、其犯行者，始屬之。其中所謂「因而查獲」的「查獲」，
    是偵查機關的權限，而查獲的「屬實」與否，則為法院職權
    認定的事項，應由法院做最後審查並決定其真實性。也就是
    「查獲」與「屬實」應分別由偵查機關及事實審法院各司其
    職，對於被告揭發或提供毒品來源的重要線索，應由相對應
    的偵查機關負責調查，而法院原則上不問該被舉發案件進行
    程度如何，應根據偵查機關已蒐集的證據綜合判斷有無「因
    而查獲」的事實，不以偵查結論作為查獲屬實與否的絕對依
    據。然為避免供出者因想減輕或免除刑責，故意虛構其他正
    犯或共犯的犯罪事證，或所供明顯不合情理，或有重大瑕疵
    或欠缺時序上的關聯性，或所供並未提出具體資訊、僅有單
    一空泛指述別無佐證，致偵查犯罪機關認不具證據價值而無
    從確實查獲，法院仍可參酌檢察官對被舉發者所為不起訴處
    分或法院判決無罪的結果，來綜合判斷是否符合「因而查獲
    」的要件（最高法院109年度台上字第5671號判決意旨參照
    ）。
　②被告向承辦員警指述呂紹榮曾於109年7月15日18時許、同年7
    月17日某時，在桃園市○○區○○路○段000巷內，將甲基安非他
    命4公克以6千元之價格，販售2次與被告，該事實業經承辦
    員警移送檢察官偵辦，呂紹榮雖坦認應該有如被告所述販毒
    之事實，但檢察官以補強證據不足為由，對呂紹榮上開罪嫌
    為不起訴處分，此有臺灣桃園地方檢察署109年度偵字第310
    10號不起訴處分書在卷可查（見本院卷第103至105頁），則
    被告顯然並非為求減刑空泛指述如上，已有交易時、地及標
    的與價格等具體事實，理應與被告對立之呂紹榮亦坦承此節
    ，僅係因其他物、書證之補強不足，而經承辦檢察官認為於
    此案無法達到起訴門檻，然已因被告所供，讓檢警得以發動
    偵查，獲致上開偵查結果，且實務上亦不乏以毒品買賣雙方
    供述一致便提起公訴之事例，是依據前揭說明，被告自屬提
    供毒品來源的重要線索，且查有相當實據，應認業已符合「
    因而查獲」之要件，不因檢察官就該案為不起訴處分而有不
    同；則再依據被告所供販入毒品時間，售出時間在後之附表
    一編號㈤之犯行，自可認定被告所售出毒品之來源係呂紹榮
    ，而符合「供出毒品來源因而查獲」之要件，就該次犯行自
    應依毒品危害防制條例第17條第1項之規定，遞減輕其刑（
    斟酌其犯案情節，尚不應逕免除其刑）。
　③至於被告爭執除了上開時間（109年7月中旬）外，109年2月5
    日、2月15日亦有向呂紹榮購買甲基安非他命，並聲請調查
    相關通聯紀錄、傳喚在場證人郭志成（見本院卷第165頁筆
    錄），然被告先前並未特別提及此部分購毒情事而經警列於
    移送事實中，現再於本院為此供述，是否屬實或為能減刑而
    供述如上，已有可疑，又被告於本院所供向呂紹榮買入毒品
    之時間，即便屬實，與最接近該時間之附表一編號㈠犯行，
    約有3個月之落差，顯然與附表一編號㈤犯行，其買入與賣出
    間有明確緊接之前後時序關連不同，實難認為被告之附表一
    編號㈠至㈣之犯行符合毒品危害防制條例第17條第1項之規定
    ，被告上開調查證據之聲請，核無必要，一併指明。　
　⒊幫助犯之減刑：
　　被告所犯附表一編號㈥之幫助施用第一級毒品罪，斟酌其犯
    罪情節，爰依刑法第30條第2項之規定減輕其刑。
　⒋本案不應酌減其刑：
　①按刑法第59條規定之酌量減輕其刑，必須犯罪另有特殊之原
    因與環境，在客觀上足以引起一般同情，認為即使予以宣告
    法定最低度刑，猶嫌過重者，始有其適用。此所謂法定最低
    度刑，固包括法定最低本刑；惟遇有其他法定減輕之事由者
    ，則應係指適用其他法定減輕事由減輕其刑後之最低度刑而
    言。倘被告別有法定減輕事由者，應先適用法定減輕事由減
    輕其刑後，猶認其犯罪之情狀顯可憫恕，即使科以該減輕後
    之最低度刑仍嫌過重者，始得適用刑法第59條規定酌量減輕
    其刑。
　②查被告明知毒品之危害及販毒罪刑之嚴重性，仍為本案附表
    一編號㈠至㈤之販賣第二級毒品犯行，販賣次數達到5次、對
    象共有2人，且被告自承確有獲利，造成毒品流通，社會危
    害性高，客觀上顯不足以引起一般人同情，且該5次犯行，
    經本院以前揭規定予以（遞）減輕其刑後，法定刑已有相當
    減輕，客觀上已無情輕法重、情堪憫恕之情形，自無再依刑
    法第59條規定酌減其刑之餘地，是辯護意旨請求另依刑法第
    59條規定為被告酌減其刑，尚非有據。　　
四、撤銷改判及上訴駁回之理由：
  ㈠原審就被告所犯附表一編號㈣至㈥部分，予以論罪科刑，固非
    無見，然而，就編號㈣，原審漏未依修正前毒品危害防制條
    例第17條第2項予以減刑，就編號㈤，未依毒品危害防制條例
    第17條第1項予以減刑，且量處有期徒刑3年7月，亦低於新
    法減刑1次後之最低刑度，就編號㈥，認定被告係介紹販毒之
    締約機會予賣家促成海洛因交易，故成立幫助販賣第一級毒
    品罪，未詳予斟酌交易之起因、被告居間介紹之主觀用意及
    買方鄭文昌聯繫被告時之客觀情狀等節，所為認事用法並非
    允當，是被告就此3罪部分之上訴，為有理由，基於罪刑不
    可分原則，自應由本院就原判決關於被告犯附表一編號㈣至㈥
    所示罪刑部分加以撤銷改判，且原審所定應執行刑（有期徒
    刑9年）亦失所附麗，同應一併撤銷。
　㈡爰審酌被告無視於毒品對於自身健康之戕害及國家對於杜絕
    毒品犯罪之禁令，販賣第二級毒品予李駿盛或幫助買家鄭文
    昌購得第一級毒品（附表一編號㈣至㈥），助長購毒者施用毒
    品之惡習，危害社會秩序及他人身心健康，犯罪情節非輕，
    但終究販賣對象僅有1人、2次交易之毒品數量及金額均不多
    ，且被告已於犯後坦認犯行、表達悔意，態度尚可，參酌被
    告當時有廚師之正當工作、家庭經濟狀況勉持，暨其素行、
    犯罪之動機、目的、手段等一切情狀，分別量處如附表一編
    號㈣至㈥所示之刑，就編號㈥部分併諭知易科罰金之折算標準
    。
　㈢就被告附表一編號㈠至㈢所犯，原審同本院前揭認定，以被告
    所犯此部分各罪之罪證明確，依刑事訴訟法第299條第1項前
    段、修正前毒品危害防制條例第4條第2項、第17條第2項、
    刑法第11條等規定，審酌被告素行、生活狀況、犯後坦認犯
    行之態度、販賣毒品數量、獲利多寡等節，就該3罪各量處
    如附表一各編號所示之刑，經核原審就此部分之認事用法並
    無違誤，量刑亦稱妥適。被告上訴請求予以酌減，核與刑法
    第59條之規定不符，已如前述，是被告此部分上訴為無理由
    ，應予駁回。
　㈣權衡本案被告所犯附表一編號㈠至㈤之販賣第二級毒品共5罪，
    交易對象僅有2人、行為手法一致、行為時間接近，責任非
    難之重複程度較高，評價其對法益之侵害程度不應單純累加
    其宣告刑，再整體衡量比例原則、平等原則、罪刑相當原則
    、重複評價禁止原則等標準後，就被告前揭撤銷改判（即附
    表一編號㈣、㈤之罪）及上訴駁回（即附表一編號㈠至㈢之罪）
    所處之刑，定應執行如主文第4項所示之刑（被告所犯附表
    一編號㈥所示之罪刑，屬得易科罰金之刑，其餘所犯之罪刑
    ，不得易科罰金，而有刑法第50條第1項但書第1款之情形，
    是就其所犯幫助施用第一級毒品罪部分，不予合併定執行刑
    ，附此敘明）。
　㈤沒收部分：
　⒈按刑法沒收新制將沒收重新定性為刑罰及保安處分以外之法
    律效果，具有獨立性，而非刑罰（從刑）。修正後刑法基於
    沒收具備獨立性，亦規定得由檢察官另聲請法院為單獨沒收
    之宣告，因而在訴訟程序，沒收得與罪刑區分，非從屬於主
    刑。又對於本案之判決提起上訴者，其效力及於相關之沒收
    判決；對於沒收之判決提起上訴者，其效力不及於本案判決
    ，刑事訴訟法第455條之27第1項定有明文。本案被告係就原
    判決上開有關罪刑部分提起上訴，其效力仍應及於沒收部分
    。
　⒉關於沒收部分，原判決理由業已敘明：①扣案如附表二編號㈠
    至㈢所示之物，均係被告用於本案聯繫之用，如附表二編號㈣
    、㈤係供分裝本案販賣第二級毒品之物，業據被告供承在卷
    ，爰依毒品危害防制條例第19條第1項規定，於被告各該罪
    項下諭知沒收。②被告就附表一編號㈠至㈤中「交易金額」欄
    所示之款項共計7,000元，均係販賣第二級毒品之犯罪所得
    ，上開款項雖未據扣案，仍應依刑法第38條之1第1項前段、
    第3項規定宣告沒收，並諭知於全部或一部不能沒收或不宜
    執行沒收時，追徵其價額。至於附表一編號㈥犯行部分，被
    告並無利得，爰就此部分不予宣告沒收或追徵其價額。③扣
    案如附表二編號㈦、㈧所示之行動電話，被告陳稱非其所有，
    亦與本案犯罪無關，均不予宣告沒收。至於附表二編號㈥所
    示之海洛因，雖屬違禁物，然經被告於原審供稱此為其自身
    施用後所餘之毒品，而觀諸卷內資料，亦查無此與本案被告
    所犯附表一編號㈥之犯行有關，是應由檢察官另為適法之處
    理。經核以上認定及沒收（追徵）之諭知並無違誤，是被告
    此部分上訴並無理由，應予駁回。　　
據上論斷，應依刑事訴訟法第368條、第369條第1項前段、第364
條、第299條第1項前段、第300條，修正前與現行毒品危害防制
條例第4條第2項、第10條第1項、第17條第1項、第2項，刑法第1
1條前段、第2條第1項前段、第30條第1項前段、第2項、第41條
第1項前段、第51條第5款，判決如主文。
本案經檢察官林岷奭提起公訴，檢察官羅建勛到庭執行職務。
中　　華　　民　　國　　110 　年　　8 　　月　　17　　日
                    刑事第八庭  審判長法  官  陳世宗
                                      法  官  周明鴻
                                      法  官  吳勇毅
以上正本證明與原本無異。
如不服本判決，應於收受送達後20日內向本院提出上訴書狀，其
未敘述上訴之理由者並得於提起上訴後20日內向本院補提理由書
（均須按他造當事人之人數附繕本）「切勿逕送上級法院」。
                                      書記官  許家慧
中　　華　　民　　國　　110 　年　　8 　　月　　18　　日
附錄本案論罪科刑法條全文：
修正前毒品危害防制條例第4條
製造、運輸、販賣第一級毒品者，處死刑或無期徒刑；處無期徒
刑者，得併科新臺幣2千萬元以下罰金。
製造、運輸、販賣第二級毒品者，處無期徒刑或7年以上有期徒
刑，得併科新臺幣1千萬元以下罰金。
製造、運輸、販賣第三級毒品者，處7年以上有期徒刑，得併科
新臺幣7百萬元以下罰金。
製造、運輸、販賣第四級毒品者，處5年以上12年以下有期徒刑
，得併科新臺幣3百萬元以下罰金。
製造、運輸、販賣專供製造或施用毒品之器具者，處1年以上7年
以下有期徒刑，得併科新臺幣1百萬元以下罰金。
前五項之未遂犯罰之。

毒品危害防制條例第4條
製造、運輸、販賣第一級毒品者，處死刑或無期徒刑；處無期徒
刑者，得併科新臺幣3千萬元以下罰金。
製造、運輸、販賣第二級毒品者，處無期徒刑或10年以上有期徒
刑，得併科新臺幣1千5百萬元以下罰金。
製造、運輸、販賣第三級毒品者，處7年以上有期徒刑，得併科
新臺幣1千萬元以下罰金。
製造、運輸、販賣第四級毒品者，處5年以上12年以下有期徒刑
，得併科新臺幣5百萬元以下罰金。
製造、運輸、販賣專供製造或施用毒品之器具者，處1年以上7年
以下有期徒刑，得併科新臺幣1百50萬元以下罰金。
前五項之未遂犯罰之。

毒品危害防制條例第10條
施用第一級毒品者，處6月以上5年以下有期徒刑。
施用第二級毒品者，處3年以下有期徒刑。

附表一：
  編號 犯罪行為  交易時間   交易地點 購毒者 交易毒品及價格       主    文    ㈠  即起訴書附表編號1部分 販賣第二級毒品 109年5月20日中午12時許  B1-1至B1-5譯文即同年月22日下午相約交付價金（偵卷第25、26頁） 桃園市○○區○○路00號（羅少澧工作地倉庫） 羅少澧 甲基安非他命1 包、2,000元 （罪刑部分上訴駁回） 原判決主文： 林文龍販賣第二級毒品，處有期徒刑參年柒月。扣案如附表二編號㈠至㈤所示之物均沒收；未扣案之犯罪所得新臺幣貳仟元沒收，於全部或一部不能沒收或不宜執行沒收時，追徵其價額。    ㈡  即起訴書附表編號2部分 販賣第二級毒品 109年5月25日中午12時許  B2譯文（偵卷第26頁） 桃園市○○區○○路00號（羅少澧工作地倉庫） 羅少澧 甲基安非他命1 包、2,000元 （罪刑部分上訴駁回） 原判決主文： 林文龍販賣第二級毒品，處有期徒刑參年柒月。扣案如附表二編號㈠至㈤所示之物均沒收；未扣案之犯罪所得新臺幣貳仟元沒收，於全部或一部不能沒收或不宜執行沒收時，追徵其價額。    ㈢  即起訴書附表編號4部分 販賣第二級毒品 109年7月5日下午6時許（起訴書及原判決均誤載為108年7月5日）  G1譯文（偵卷第33頁） 桃園市○○區○○路○段000巷巷口（李駿盛住處樓下） 李駿盛 甲基安非他命1 包、1,000元 （罪刑部分上訴駁回） 原判決主文： 林文龍販賣第二級毒品，處有期徒刑參年柒月。扣案如附表二編號㈠至㈤所示之物均沒收；未扣案之犯罪所得新臺幣壹仟元沒收，於全部或一部不能沒收或不宜執行沒收時，追徵其價額。    ㈣  即起訴書附表編號5部分 販賣第二級毒品 109年7月8日晚間7時許  G3譯文（偵卷第34頁） 桃園市○○區○○路○段000巷巷口（李駿盛住處樓下） 李駿盛 甲基安非他命1 包、1,000元 （罪刑部分撤銷） 林文龍販賣第二級毒品，處有期徒刑參年柒月。  原判決諭知之沒收： 扣案如附表二編號㈠至㈤所示之物均沒收；未扣案之犯罪所得新臺幣壹仟元沒收，於全部或一部不能沒收或不宜執行沒收時，追徵其價額。    ㈤  即起訴書附表編號6部分 販賣第二級毒品 109年7月21日晚間6時12分許  被告手機即時定位紀錄（偵卷第133至136頁） 桃園市○○區○○路○段000巷巷口（李駿盛住處樓下） 李駿盛 甲基安非他命1 包、1,000元 （罪刑部分撤銷） 林文龍販賣第二級毒品，處有期徒刑貳年捌月。  原判決諭知之沒收： 扣案如附表二編號㈠至㈤所示之物均沒收；未扣案之犯罪所得新臺幣壹仟元沒收，於全部或一部不能沒收或不宜執行沒收時，追徵其價額。    ㈥  即起訴書附表編號3部分 幫助施用第一級毒品 109年6月21日上午8時許  E2-1至E2-6譯文（偵卷第27至29頁、原審卷二第218至224頁勘驗筆錄） 桃園市○○區○○路○段000巷000弄00號附近某處 鄭文昌 海洛因1包、2,000元 （罪刑部分撤銷） 林文龍幫助施用第一級毒品，處有期徒刑陸月，如易科罰金，以新臺幣壹仟元折算壹日。  原判決諭知之沒收： 扣案如附表二編號㈠至㈢所示之物均沒收。 

附表二：
編號   物 品 名 稱         備註  ㈠ 三星行動電話1支（橘紅色） 無SIM卡，為被告所有供本案犯罪所用  ㈡ 三星行動電話1支（藍紫色） IMEI：000000000000000/01號、含門號0000000000號之SIM卡1張，為供本案犯罪所用  ㈢ koobee行動電話1支（黑色） 為被告所有供本案犯罪所用  ㈣ 中型分裝袋133個 為被告所有供本案犯罪所用  ㈤ 小型分裝袋37包 為被告所有供本案犯罪所用  ㈥ 第一級毒品海洛因2.0公克 與本案犯罪無關  ㈦ sony行動電話1支（黑色） IMEI：000000000000000號、含門號0000000000號之SIM卡1張，非被告所有，與本案犯罪無關  ㈧ oppo行動電話1支（白色） IMEI：000000000000000號、含門號0000000000號之SIM卡1張，非被告所有，與本案犯罪無關